臺灣高等法院臺中分院刑事判決　　　　　　　　　九十一年度上易字第一七二四號
　　上　訴　人
　　即　被　告　子○○
　　　　　　　　甲○○
　　右　一　人
　　選任辯護人　洪嘉鴻
右上訴人等因恐嚇取財案件，不服臺灣臺中地方法院九十一年度訴字第三二０號中華
民國九十一年八月九日第一審判決（起訴案號：臺灣臺中地方法院檢察署九十年度偵
字第一三一五六、一五一四四、一二六六四號），提起上訴，本院判決如左：
      主  文
原判決撤銷。
子○○、甲○○幫助連續意圖為自己不法之所有，以恐嚇使人將本人之物交付；子○○累犯，處有期徒刑壹年，甲○○處有期徒刑拾月。
    事  實
一、子○○曾犯過失致人於死罪、違反麻醉藥品管理條例之罪、偽造文書罪，品行不
    良，其中於民國（下同）八十八年間所犯偽造文書罪部分，經法院判處有期徒刑
    二月確定，並於九十年五月十四日執行完畢，然仍不知悔改。(一)、緣洪榮甫（由
    原審法院通緝中）基於幫助癸○○（因恐嚇取財罪，經原審法院另案判處有期徒
    刑七年）竊車集團向汽車失主恐嚇取財之故意，於九十年二月間某日經癸○○表
    明欲購買人頭帳戶後，即向甲○○表示欲借用甲○○之帳戶，甲○○可預見癸○○將利用其金融帳戶作為犯罪時使用，且並不違背其本意，仍基於幫助癸○○竊
    車集團向汽車失主恐嚇取財之不確定犯罪故意，同意將其於台中福平里郵局開戶
    所設之局號000000－0號、帳號000000－0號之存款帳戶之提款卡
    及密碼交予洪榮甫，洪榮甫遂以新台幣（下同）五千元之代價出售予癸○○。(二)
    、洪榮甫又介紹癸○○與子○○認識，而於同年六月間某日，癸○○亦向子○○
    表示欲購買人頭帳戶，子○○亦可預見癸○○將利用金融帳戶作為犯罪時使用，
    且並違背其本意，仍基於幫助癸○○竊車集團向汽車失主恐嚇取財之不確定犯罪
    故意，向林鎮平（由檢察官另案偵辦）表明有人欲購買其郵局帳戶，林鎮平即將
    其於台中縣潭子郵局開戶所設之局號000000－0號、帳號000000－
    0號之存款簿、提款卡及印章交由子○○，在台中市北區某社區公園以五千元之
    代價出售予癸○○。
二、癸○○於購得上開帳戶後，即自九十年三月間起，邀集徐永孝、王獻進、王獻奇
    （以上三人均因恐嚇取財罪，經原審法院另案分別判處有期徒刑四年六月、三年
    、二年十月）參與其竊車勒贖集團，基於意圖為自己不法之所有之概括犯意聯絡
    ，共同尋找停放於路邊之自用小客車作為作案對象，而由徐永孝、王獻進、王獻
    奇等人以預藏之扳手等凶器竊取自用小客車，得手後自竊得之自用小客車中尋得
    車主電話，以癸○○提供之0000－000000號行動電話恐嚇車主，要求
    車主將數萬元不等之金額匯入甲○○所提供之局號000000－0號、帳號0
    00000－0號，及經由子○○向林鎮平購得之局號000000－0號、帳
    號０七三０六－六號郵局帳戶內，否則將車輛解體，以上開言詞恐嚇車主，使車
    主因恐蒙受更大損失，心生畏懼而依指示付款，依此方式連續自九十年五月二十
    二日起至九十年七月九日止，在台中縣、市等處，竊取被害人何明岦、趙武升、
    何志偉、丙○○、潘國慶、吳水德、鐘國全、李招容、張志民、戊○○、乙○○
    、己○○、丁○○、邱俊元、張叔銘、寅○○、辰○○、施遠吉、辛○○、庚○○、陳國峰、葉子維、黃瑞堅、卯○○、丑○○、陳金德、葉清秀、余吉富等人
    所有之自用小客車，並恐嚇上開被害人等人依指示付款，被害人等均因畏懼而將
    款匯入甲○○、林鎮平所有之上開帳戶，癸○○等竊車集團行竊之時間、地點、
    匯款之金額及帳戶均詳如附表所示，俟確定車主完成匯款，再由癸○○竊車集團
    之成員至不特定之金融機構提款機處提領贓款，以獲取不法之財物後，始通知被
    害人失車之位置，由被害人自行去尋回失車。
三、案經彰化縣警察局及內政部警政署移送台灣台中地方法院檢察署檢察官偵查起訴
    。
    理  由
一、訊據上訴人即被告（下稱被告）子○○坦承介紹林鎮平將上開帳戶之存款簿、提
    款卡、印章等出售予癸○○之事實不諱，上訴人即被告（下稱被告）甲○○亦坦
    承將其所有之上開帳戶借予洪榮甫之事實，然均否認有何幫助恐嚇取財之犯行，
    被告子○○辯稱：因為癸○○告稱開公司報稅要借用他人之帳戶，代價五千元，
    請其詢問是否有人肯借用，剛好林鎮平曾經向其借錢當時經濟情況不好缺錢用，
    所以同意把帳戶賣給癸○○，不知癸○○將該帳戶供作竊車後向被害人恐嚇匯款
    之用云云。被告江鴻宏偉辯稱：洪榮甫說他親戚要匯錢給他，他沒有帳戶，說是
    要借用其帳戶使用，等收到匯款之後就將帳簿歸還，不知癸○○將該帳戶供作竊
    車後向被害人恐嚇匯款之用云云。經查：(一)、上開被告甲○○所有之福平里郵局
    局號００二一二０、帳號0000000號帳戶，及由被告子○○轉售林鎮平開
    戶所設之潭子郵局局號000000－0號、帳號０七三０六－六號帳戶，被癸○○及其竊車集團成員利用作為竊車後恐嚇被害人匯款之帳戶，被害人何明岦等
    人因受恐嚇而匯款或沒有匯款（被害人何明岦部分）等情，業據被害人何明岦、
    趙武升、何志偉、丙○○、潘國慶、吳水德、鐘國全、李招容、張志民、戊○○
    、乙○○、己○○、丁○○、邱俊元、張叔銘、寅○○、辰○○、施遠吉、辛○○、庚○○、陳國峰、葉子維、黃瑞堅、卯○○、丑○○、陳金德、葉清秀、余
    吉富等人於警訊中指訴綦詳，並有匯款單影本、車輛失竊查詢報表等附卷足稽。
    案外人癸○○、徐永孝、王獻進、王獻奇等人因附表所列竊車後，再恐嚇汽車失
    主取財犯行，經原審法院判處如事實欄所載之刑罰，有台灣台中地方法院九十年
    度重訴字第二０四一號判決在卷可稽（見本院卷第五十五頁）。(二)、現今國人若
    要在金融機構開戶使用帳戶，手續甚為簡便，無何困難，不需借用他人之帳戶，
    也不需支付租金或向他人借用、購買，必係供作犯罪出入之帳戶或其他不法目的
    ，方有以隱匿自己名義帳戶而購買、借用他人金融帳戶使用之必要，且邇來竊車
    後恐嚇車主匯款始將車返還之竊盜、恐嚇取財犯罪層出不窮，該等犯罪多數均係
    利用人頭帳戶作為出入帳戶，並經媒體廣為披載，被告等人均係成年且智力成熟
    之人，對此應知之甚詳，被告甲○○竟仍將其郵局存摺交由洪榮甫轉借予癸○○
    ，被告子○○竟介紹林鎮平將郵局存摺出售予癸○○，其等於作為時，固然不知
    癸○○將用以作何犯罪用途，然被告等對於癸○○將利用其等所交付之金融存款
    帳戶，用於犯罪之使用，可以預見其發生，且並不違背其等本意，足見被告二人
    均有幫助癸○○等人利用上開帳戶犯恐嚇取財罪之不確定故意。被告子○○辯解
    稱：因為癸○○告稱開公司報稅要借用他人之帳戶，剛好林鎮平曾經向其借錢當
    時經濟情況不好缺錢用，所以介紹林鎮平把帳戶賣給癸○○云云，被告甲○○辯
    解稱：洪榮甫說他親戚要匯錢給他，他沒有帳戶，說是要借用其帳戶使用，等收
    到匯款之後就將帳簿歸還云云，均與常情不合，都不足以採信。(三)、本件事証明
    確，被告二人犯行都堪以認定。
二、查癸○○竊車集團竊取上開被害人之汽車之後，向被害人恐嚇交付贖款，除被害
    人何明岦沒有付款之外，其餘被害人均因而付款，渠等此部分行為係犯刑法第三
    百四十六條第一項之恐嚇取財既遂罪及同條第一、二項之恐嚇取財未遂罪，因屬
    連續犯而以連續恐嚇取財既遂罪論。故核被告二人所為，各係幫助連續犯刑法第
    三百四十六條第一項之恐嚇取財罪。被告子○○曾於八十八年間犯偽造文書罪，
    經法院判處有期徒刑二月確定，並於九十年五月十四日執行完畢，此有本院被告
    全國前案紀錄表與台灣台中地方法院檢察署刑案資料查註紀錄表在卷可參，其於
    有期徒刑執行完畢五年以內再犯上開有期徒刑以上之罪，為累犯，依刑法第四十
    七條規定加重其刑。被告二人幫助他人犯罪，係從犯，依刑法第三十條第二項規
    定，減輕其刑。原審以被告罪證明確，依法論罪科刑，固非無見，惟查：遍查全
    卷證據資料，被告等於交付金融存款帳戶與癸○○之時，尚無積極證據可資證明
    其等有幫助癸○○等竊車集團恐嚇取財之直接故意，被告等應係基於刑法第十三
    條第二項之對於構成犯罪之事實，預見其發生，而其發生並不違背其本意之不確
    定犯罪故意，原判決就此未予詳細勾稽說明；又癸○○竊車集團之成員中，徐永
    孝、王獻進、王獻奇經原審法院另案分別判處有期徒刑四年六月、三年、二年十
    月，本件被告等均僅提供郵局存款帳戶，基於幫助犯罪之意思為之，情節尚非嚴
    重，原判決各量處被告等有期徒刑二年六月及二年，尚嫌過重，均尚有未洽。被
    告等上訴意旨否認犯罪雖無可取，惟被告甲○○另指摘原判決量刑過重，則非無
    可取，原判決既有上述可議之處，自屬無可維持，應由本院撤銷改判。爰審酌被
    告二人之品行、犯罪動機、目的、手段、所生危害甚為重大及犯罪後態度等一切
    情狀，分別從重量處如主文第二項所示之刑。
據上論斷，應依刑事訴訟法第三百六十九條第一項前段、第三百六十四條、第二百九
十九條第一項前段，刑法第三百四十六條第一項、第四十七條、第三十條第二項，罰
金罰鍰提高標準條例第一條前段，判決如主文。
本案經檢察官壬○○到庭執行職務。
中      華      民      國    九十一    年     十二     月   十八     日
                                   臺灣高等法院臺中分院刑事第七庭
                                         審判長法  官  林  榮  龍
                                               法  官  黃  日  隆
                                               法  官  江  錫  麟
右正本證明與原本無異。
不得上訴。
                                               書記官  陳  振  海
中      華      民      國    九十一     年     十二      月    十九    日
附錄本案論罪科刑法條：
刑法第三百四十六條：
意圖為自己或第三人不法之所有，以恐嚇使人將本人或第三人之物交付者，處六月以
上五年以下有期徒刑，得併科一千元以下罰金。
以前項方法得財產上不法之利益或使第三人得之者，亦同。
前二項之未遂犯，罰之。
附表：
 １ 被害人              潘國慶
    被竊汽車            H８４６６７
    被竊時間            ９０年５月２５日３時３０分許
    受恐嚇時間          同日１０時許
    匯款時間            同日１６時
    匯款金額（新台幣）  ２萬元
 ２ 被害人              丙○○
    被竊汽車            X９３３７６
    被竊時間            ９０年５月２４日３時許
    受恐嚇時間          同日９時許
    匯款時間            ９０年５月２５日
    匯款金額（新台幣）  １萬元
 ３ 被害人              鐘國全
    被竊汽車            F９１０９０
    被竊時間            ９０年５月２９日２時３０分許
    受恐嚇時間          ９０年５月３０日９時許
    匯款時間            ９０年５月３１日１３時３３分
    匯款金額（新台幣）  ２萬元
 ４ 被害人              戊○○
    被竊汽車            VP１１６５
    被竊時間            ９０年６月５日８時許
    受恐嚇時間          同日８時３０分許
    匯款時間            ９０年６月６日１３時４７分
    匯款金額（新台幣）  １萬元
 ５ 被害人              乙○○
    被竊汽車            CD６１１２
    被竊時間            ９０年６月７日凌晨
    受恐嚇時間          同日１０時許
    匯款時間            同日１０時２８分
    匯款金額（新台幣）  ４萬元
 ６ 被害人              己○○
    被竊汽車            R７７１２３
    被竊時間            ９０年６月８日１０時許
    受恐嚇時間          同日１１時許
    匯款時間            同日２０時０２分
    匯款金額（新台幣）  ２萬５千元
 ７ 被害人              丁○○
    被竊汽車            SD１４８５
    被竊時間            ９０年６月１１日０時
    受恐嚇時間          同日８時
    匯款時間            同日１２時１８分
    匯款金額（新台幣）  ３萬元
 ８ 被害人              邱俊元
    被竊汽車            T２４３８３
    被竊時間            ９０年６月１１日８時許
    受恐嚇時間          ９０年６月１２日７時許
    匯款時間            ９０年６月１２日１５時２１分
    匯款金額（新台幣）  ２萬元
 ９ 被害人              寅○○
    被竊汽車            R７１０７１
    被竊時間            ９０年６月１３日８時許
    受恐嚇時間          同日８時３０分許
    匯款時間            同日１０時２２分
    匯款金額（新台幣）  ４萬元
１０被害人              辰○○
    被竊汽車            GP９９７７
    被竊時間            ９０年６月１３日３時許
    受恐嚇時間          ９０年６月１３日９時許
    匯款時間            ９０年６月１３日１２時２４分
    匯款金額（新台幣）  ２萬５千元
１１被害人              施遠吉
    被竊汽車            G９４１８３
    被竊時間            ９０年６月１５日８時許
    受恐嚇時間          同日９時許
    匯款時間            同日１８時５５分
    匯款金額（新台幣）  ３萬元
１２被害人              辛○○
    被竊汽車            J５３４８０
    被竊時間            ９０年６月１５日９時許
    受恐嚇時間          同日１２時許
    匯款時間            同日２０時４２分
    匯款金額（新台幣）  １萬５千元
１３被害人              庚○○
    被竊汽車            OL７０３５
    被竊時間            ９０年６月１８日６時許
    受恐嚇時間          同日９時許
    匯款時間            同日１６時５２分
    匯款金額（新台幣）  １萬５千元
１４被害人              卯○○
    被竊汽車            OA２２６２
    被竊時間            ９０年７月２日１３時許
    受恐嚇時間          同日１６時許
    匯款時間            同日１９時２７分
    匯款金額（新台幣）  ２萬元
１５被害人              丑○○
    被竊汽車            G２５０８３
    被竊時間    ９０年６月２８日９時５４分
    受恐嚇時間          同日１０時許
    匯款時間            同日１６時５１分
    匯款金額（新台幣）  ３萬元
１６被害人              陳金德
    被竊汽車            CK５０７３
    被竊時間            ９０年６月１４日上午
    受恐嚇時間          同日１１時許
    匯款時間            同日１２時許
    匯款金額（新台幣）  ３萬元
１７被害人              葉子維
    被竊汽車            M３３５２３
    被竊時間            ９０年６月２８日７時許
    受恐嚇時間          同日９時許
    匯款時間            （不詳）
    匯款金額（新台幣）  ４萬元
１８被害人              黃瑞堅
    被竊汽車            K１５９１
    被竊時間            ９０年７月２日３時許
    受恐嚇時間          同日９時許
    匯款時間            同日１６時１６分
    匯款金額（新台幣）  １萬５千元
１９被害人              張叔銘
    被竊汽車            A９３４８５
    被竊時間            ９０年６月１２日８時許
    受恐嚇時間          同日８時許
    匯款時間            同日１３時１１分
    匯款金額（新台幣）  ３萬元
２０被害人              陳國峰
    被竊汽車            J５３１１１
    被竊時間            ９０年６月２１日６時許
    受恐嚇時間          同日９時４５分
    匯款時間            同日１５時４３分
    匯款金額（新台幣）  ３萬元
２１被害人              葉清秀
    被竊汽車            NC３６５９
    被竊時間            ９０年５月２２日７時許
    受恐嚇時間          同日１５時許
    匯款時間            （不詳）
    匯款金額（新台幣）  １萬３千元
２２被害人              余吉富
    被竊汽車            OK３１６７
    被竊時間            ９０年５月１６日
    受恐嚇時間          同日１０時許
    匯款時間            同日１２時３５分
    匯款金額（新台幣）  ４萬元
２３被害人              何志偉
    被竊汽車            RZ２８５６
    被竊時間            ９０年５月２２日７時３０分許
    受恐嚇時間          同日１２時４７分
    匯款時間            ９０年５月２３日１５時８分
    匯款金額（新台幣）  ４萬元
２４被害人              吳水德
    被竊汽車            A４３９８２
    被竊時間         ９０年５月２６日上午
    受恐嚇時間          同日９時３０分
    匯款時間            同日１４時
    匯款金額（新台幣）  ３萬元
２５被害人              趙武升
    被竊汽車            H７３０００
    被竊時間            ９０年５月２０日７時許
    受恐嚇時間          ９０年５月２１日１０時３６分
    匯款時間            ９０年５月２１日１０時５４分
    匯款金額（新台幣）  ４萬元
２６被害人              李招容
    被竊汽車            YP３９３７
    被竊時間            ９０年５月３０日８時許
    受恐嚇時間          同日１３時２４分、１５時５６分
    匯款時間            （不詳）
    匯款金額（新台幣）  ２萬元
２７被害人              張志民
    被竊汽車            HJ５０５０
    被竊時間            ９０年５月３１日８時許
    受恐嚇時間          同日９時３０分、１３時
    匯款時間            同日１３時２４分
    匯款金額（新台幣）  ３萬元
２８被害人              何明岦
    被竊汽車            M３３５２７
    被竊時間            ９０年３月２１日６時許
    受恐嚇時間          同日１０時
    匯款時間            （沒有匯款）
    匯款金額（新台幣）  （沒有匯款）
                                                              　　　　　Ｆ
